行　政　法　院　判　決　　　　　　　　　　　　　八十七年度判字第二七六二號
　　原　　　告　甲○○
　　被　　　告　勞工保險局
右當事人間因勞保事件，原告不服行政院中華民國八十七年三月十七日台八七訴字第
一一一六五號再訴願決定，提起行政訴訟。本院判決如左︰
　　主  文
原告之訴駁回。
　　事  實
緣原告於民國八十五年九月十六日由資祥企業有限公司（以下簡稱資祥公司）申報參
加勞工保險，其於八十五年十月八日住院切除子宮，於同年十月二十一日向被告申請
殘廢給付，經被告以八十五年十二月二十六日八五保承字第六○六二五八四號函復未
准所請，並自八十五年九月十六日起取消原告被保險人資格。原告不服，向勞工保險
監理委員會申請審議，經遭駁回，原告循序提起訴願、再訴願，亦遞遭駁回，遂提起
本件訴訟。茲摘兩造訴辯意旨於次：
原告起訴意旨略謂︰一、原告於八十五年七月初就簽立合約書，需輔導新公司能順利
營運，期限為八十五年八月一日至八十六年一月三十一日止。原訂八十五年八月初可
交接完成故先退休，但新進人員仍無法順利完成採購程序、組裝、出貨．．．等。故
須履行合約，並以原薪聘任，為方便計算保費，故隔一個月後再加保。原告每次領薪
皆有蓋章，為何無記錄﹖被告派員於八十六年三月十九日至公司，應該看不到薪資資
料。因八十五年營業已送出申報，至今仍在審核中，還未退回，故無法附上影印本。
二、資祥公司負責人見被告問卷，填寫不符實情，故來電告知原告，並開立在職證明
書，要原告再提出申議。三、被告一再的曲解實情，未要求經辦人提供資料，如：採
購單、轉帳傳票付款明細．．．等，上面有原告經手的簽名。亦未詢問在職或離職員
工、廠商，有關原告在住院前的工作情形。就逕予駁回原告的申請審議案，顯有未當
。請判決撤銷原處分、審議審定及一再訴願決定等語。
被告答辯意旨略謂︰一、依照勞工保險條例第六條、第八條規定，受僱於公、民營工
廠、公司、行號等事業單位之員工，始得以其雇主為投保單位參加勞工保險為被保險
人。又同條例第十一條規定，勞工保險加保、退保係採申報制度，被告依據投保單位
所送加、退保表作書面審核，惟事後發生保險事故，經調查其資格有不合上開加保要
件者，依同條例第二十四條規定，投保單位故意為不合本條例規定之人員辦理參加保
險手續，領取保險給付者，被告應依法追還；並取消該被保險人之資格。二、原告於
八十五年九月十六日由資祥公司申報加保，惟其於八十五年十月八日即因病住院。經
被告派員調查，據該公司出具說明書稱，原告為公司股東陳德超之配偶，負責包裝生
產線之作業管理，以家庭空檔時間才到公司，未受到公司監督管理，無固定薪資所得
，僅支領股東紅利，無其請假、出勤經手資料。原告上下班既未受公司監督管理，僅
支領股東紅利，即非屬該公司僱用實際從事工作之員工，其八十五年九月十六日加保
與前開規定不合。被告依照勞工保險條例第二十四條規定，自八十五年九月十六日起
取消其被保險人資格，並不予殘廢給付，並無不符，請駁回原告之訴等語。
　　理  由
按「年滿十五歲以上，六十歲以下之受僱用五人以上公司、行號之員工，應以其雇主
為投保單位，全部參加勞工保險為被保險人。」為勞工保險條例第六條第一項第二款
所規定。又「投保單位故意為不合本條例規定之人員辦理參加保險手續，領取保險給
付者，保險人應依法追還；並取消該被保險人之資格。」復為同條例第二十四條所明
定。查本件原告於八十五年九月十六日由資祥公司申報參加勞工保險，其於八十五年
十月八日住院切除子宮，於同年十月二十一日向被告申請殘廢給付，經被告據資祥公
司出具之說明書稱，原告為該公司前負責人陳德超之配偶，負責包裝生產線之工作管
理，家庭空檔時間才到公司，未受公司監督管理，無固定薪資所得，僅支領股東紅利
，無其請假、出勤、經手資料等語，乃認原告上下班既未受公司監督管理，僅支領股
東紅利，即非屬資祥公司僱用實際從事工作之員工，其於八十五年九月十六日申報加
保與勞工保險條例第六條第一項第二款規定不符，乃函復資祥公司自八十五年九月十
六日起取消原告被保險人資格，所請殘廢給付不予給付。原告以其在資祥公司負責塑
品生產量、配件包裝採購等工作，除年假外並無其它請假紀錄，支領者為薪資所得而
非紅利，有扣繳憑單為證，八十五年八月間因資祥公司更換股東，故預先退保，退保
期間因仍輔導營運無法即刻交接，故以助理再續任，因而再加保，且其係經公司許可
彈性上班為由，向勞工保險監理委員會申請審議結果，經該會八十六年三月十九日派
員至資祥公司訪查結果，原告仍未至公司上班，據該公司勞保經辦人告稱仍無原告打
卡、請假資料可供提供，其已不算該公司員工等語，至資祥公司雖於八十六年三月二
十二日出具證明書稱原告於住院前仍任職該公司生產部主管云云，惟未能檢具原告八
十五年九月十六日由該公司加保之後具體領薪、工作相關紀錄供查，所稱難以採信，
乃為申請審議駁回之審定。又查原告因係資祥公司前負責人陳德超之配偶，故工作時
間及內容不受該公司監督，亦未列固定薪資等情，有該公司八十五年十二月五日出具
之說明書在卷可稽，而資祥公司所提出該公司八十五年一月至九月員工薪資表亦無原
告具領紀錄，原告既未能提出於該公司之工作、出勤資料供查，被告因認原告非屬資
祥公司僱用實際從事工作之員工，所請殘廢給付不予給付，揆諸首開規定，尚非無據
。綜上所述，原處分、審議審定及一再訴願決定，均無違誤，原告之訴並無理由，應
予駁回。
據上論結，本件原告之訴為無理由，爰依行政訴訟法第二十六條後段，判決如主文。
中    華    民    國     八十七      年     十二     月     二十四      日
                    行 政 法 院 第 二 庭
                                審 判 長 評  事      陳  石  獅
                                         評  事      徐  樹  海
                                         評  事      彭  鳳  至
                                         評  事      黃  合  文
                                         評  事      林  茂  權
右  正  本  證  明  與  原  本  無  異
                                         法院書記官  蘇  金  全
中    華    民    國     八十七      年     十二     月     二十九      日
